【裁判字號】    92,上易,1501
【裁判日期】    920909
【裁判案由】    傷害
【裁判全文】
臺灣高等法院刑事判決                          九十二年度上易字第一五０一號
    上  訴  人    臺灣臺北地方法院檢察署檢察官
    被      告    乙○○
                  甲○○
右上訴人因被告傷害案件，不服臺灣臺北地方法院九十一年度易字第一二八０號，中
華民國九十二年四月十日第一審判決（聲請簡易判決處刑案號：臺灣臺北地方法院檢
察署九十一年度偵字第一三六號、第一二九九九號），提起上訴，本院判決如左：
    主  文
上訴駁回。
    理  由
一、本案經本院審理結果，認第一審判決對被告乙○○、甲○○為無罪之諭知，核無
    不當，應予維持，並引用第一審判決書（如附件，其中理由二、第二行及第四行
    所載「黃智損」，係「黃智塤」之誤；理由三、第二行所載「被告」，係「告訴
    人」之誤，均應予更正）記載之證據及理由。
二、檢察官提起上訴意旨以：（一）告訴人丙○○及證人楊凱嵐均指證被告二人共同
    毆打告訴人，或因站立位置不同、無充分時間觀察，致陳述不一；（二）被告乙
    ○○確手持鐵鎚，證人楊凱嵐證稱被告乙○○徒手毆打告訴人，應係臆測之詞；
    （三）被告甲○○於受傷後，猶能糾眾至派出所，足徵其傷勢並不嚴重，焉無可
    能於案發地點與告訴人拉扯，致告訴人倒地受傷。原判決之認事違誤，未盡調查
    之能事，應撤銷改判云云。
三、按犯罪事實應依證據認定之，無證據不得認定犯罪事實；不能證明被告犯罪者，
    應諭知無罪之判決，刑事訴訟法第一百五十四條第二項及第三百零一條第一項，
    分別定有明文。次按認定不利於被告之事實，須依積極證據，苟積極證據不足為
    不利於被告事實之認定時，即應為有利於被告之認定，更不必有何有利之證據；
    又事實之認定，應憑證據，如未能發現相當證據，或證據不足以證明，自不能以
    推測或擬制之方法，以為裁判基礎；至刑事訴訟法上所謂認定犯罪事實之積極證
    據，係指適合於被告犯罪事實之認定之積極證據而言，雖不以直接證據為限，間
    接證據亦包括在內；然而無論直接或間接證據，其為訴訟上之證明，須於通常一
    般之人均不致有所懷疑，而得確信其為真實之程度者，始得據為有罪之認定，倘
    其證明尚未達到此一程度，而有合理之懷疑存在時，致使無從形成有罪之確信，
    根據「罪證有疑，利於被告」之證據法則，即不得遽為不利被告之認定（最高法
    院三十年上字第八一六號、二十九年上字第三一０五號、四十年台上字第八六號
    及七十六年台上字第四九八六號判例意旨參照）。復按告訴人之指訴，係以使被
    告受刑事訴追為目的，是以告訴人之指訴為證據方法，除其指訴須無瑕疵，且應
    有查與事實相符之佐證，始得資為判決之基礎。
四、經查：
（一）告訴人指訴被告二人傷害之行為，與在場目睹證人即告訴人之女友楊凱嵐所證
      述之情節，及告訴人所提出國立臺灣大學醫學院附設醫院診斷書上所載之傷勢
      ，均不相侔，自難遽認告訴人係遭被告二人共同毆打成傷，尤未可以證人楊凱
      嵐之證述應係臆測之詞，而僅以告訴人之指訴為證據方法。
（二）卷附臺北市政府警察局萬華分局桂林派出所民國九十年四月十八日之員警處理
      紀錄係記載「丙○○持剖榴槤之刀砍傷陳女（指甲○○）雙手臂，致其目前於
      和平醫院開刀房手術診治中，經通知傷者之父親陳金國到所」（九十年度他字
      第五二六九號偵查卷第二一頁），已乏證據證明被告甲○○於遭告訴人丙○○
      砍傷後，猶能至派出所；且亦不得以被告甲○○之傷勢不嚴重，據以推測被告
      甲○○可能與告訴人發生拉扯致告訴人倒地受傷。
五、此外，本院復查無其他積極證據足資證明被告二人有聲請簡易判決處刑意旨所指
    之傷害犯行，本件關於被告二人犯罪之證明，尚未達於通常一般之人均不致有所
    懷疑，而得確信其為真實之程度，殊屬無從為有罪之確信。原審以不能證明被告
    二人犯罪，爰為被告二人均無罪之諭知，揆諸前揭規定及判例意旨，自無不合，
    應予維持。檢察官上開上訴意旨均無理由，應予駁回。
據上論斷，應依刑事訴訟法第三百七十三條、第三百六十八條，判決如主文。
本案經檢察官張文政到庭執行職務
中    華    民    國      九十二      年      九      月        九      日
                              臺灣高等法院刑事第六庭
                                  審判長法  官  陳  春  秋
                                        法  官  高  明  哲
                                        法  官  王  麗  莉
右正本證明與原本無異。
不得上訴。
                                        書記官  蘇  秋  
中    華    民    國      九十二      年      九      月        九      日


司法院資訊處製作；財團法人民間司法改革基金會備份。
